【裁判字號】    99,訴,554
【裁判日期】    990827
【裁判案由】    違反槍砲彈藥刀械管制條例
【裁判全文】
臺灣桃園地方法院刑事判決               99年度訴字第554號
公  訴  人  臺灣桃園地方法院檢察署檢察官
被      告  甲○原名程嘉生）.
指定辯護人  湯偉律師
上列被告因違反槍砲彈藥刀械管制條例案件，經檢察官提起公訴
（98年度偵字第28936號），本院判決如下：
    主  文
本件免訴。
    理  由
一、原聲請意旨如附件起訴書所載。
二、按案件曾經判決確定者，應諭知免訴之判決，刑事訴訟法第
    302 條第1 款定有明文。此項訴訟法上所謂一事不再理之原
    則，關於實質上一罪或裁判上一罪，均有其適用，最高法院
    著有60年度臺非字第77號判例意旨可參。
三、經查：被告甲○於民國96年6 月中旬，在臺北縣三峽鎮臺北
    大學附近某處，以新臺幣（下同）6 萬5 千元之代價，向真
    實姓名、年籍不詳、綽號「阿明」之成年男子購買可發射子
    彈具有殺傷力之仿BERETTA 廠M9型半自動手槍製造，換裝土
    造金屬槍管及滑套而成之改造手槍1 枝（含彈匣1 個，槍枝
    管制編號為：0000000000號）、具有殺傷力之由金屬彈殼組
    合直徑8.8 ±0.5mm 金屬彈頭而成之非制式子彈3 顆及口徑
    9mm 的制式子彈1 顆，旋即將上開槍彈置入其所有之黑色襪
    子內而未經許可持有上開具殺傷力之槍枝及子彈之犯行，業
    經本院以98年度訴緝字第34號判決判處有期徒刑3 年10月，
    再經臺灣高等法院以98年度上訴字第3110號判決上訴駁回、
    最高法院以98年度臺上字第7560號判決上訴駁回確定等情（
    下稱前案），有臺灣高等法院被告前案紀錄表、各該判決附
    卷可查。而據被告於警詢、偵查中、本院準備程序及審理時
    迭稱：本件查獲之槍枝、子彈、槍管是伊於96年間向一位綽
    號阿明之男子以6 萬5 千元購得，當時伊共買槍枝2 支、子
    彈20發、槍管1 枝、手槍零件工具1 組，地點是在臺北縣三
    峽交流道某大學，當時購買的其中1 支槍枝、子彈4 顆已經
    於96年7 月27日被查獲，另外3 顆子彈已經被阿明當場試射
    打掉了，本件查獲的槍彈等物，伊一直藏在車輛扶手下方的
    置物箱下方，要用螺絲起子才能拆開，警方之前沒有搜到，
    該車輛是伊母親的，但是平常都是伊在開，伊入監時車子停
    在伊住處，只有伊妹妹來探視伊時才會開伊的車子，伊妹妹
    並不知道車上有槍彈等物，伊出監後繼續駕駛該車輛，伊入
    監時並沒有拋棄該槍枝任由他人處理的意思等語（見偵查卷
    第12-13 、39-40 、48頁，本院審訴字卷第47頁，本院訴字
    卷第30頁）前後一致，且據證人即本件查獲之桃園縣政府警
    察局大溪分局三元派出所員警邱金雄到庭證稱：本件98年12
    月3 日查獲時伊在場，槍枝是從被告駕駛之自用小客車中央
    扶手下方取出，是因為警方發現中央扶手下方螺絲鬆開，手
    指可以伸進去，發現一個空間，因此就將螺絲拔掉、用工具
    拆開，取出本件槍枝，查獲本件並沒有任何可疑的線報，是
    因為警方巡邏看到被告車子有點可疑而上前盤查等物（見本
    院訴字卷第27-28 頁），由證人邱金雄之證述可知，本案並
    非另有其他跡證證明被告有其他槍彈來源，僅因盤查後搜索
    ，始偶然發現槍彈。而前案之槍彈係於被告駕駛之車號B3-6
    701 號自用小客車內查獲（見96年度偵字第19071 號卷第8
    頁），與本案係於同一車輛查獲（98年度偵字第28936 號卷
    第10頁），可見被告96年確實以該車作為貼身使用之交通工
    具，加上中央扶手下方空間隱密，被告用以藏放其他同時購
    得之槍彈，並非全無可能。至於被告於前案未供出本案槍彈
    ，或可能係因恐供出其他槍彈等物將導致其前案之刑度較高
    ，或自恃藏放本案槍彈處所隱密無遭發現可能，所以不能以
    其於前案未供出，即認其於本院所辯不可採。綜上，被告辯
    稱本案槍彈等物與前案槍彈係於96年同時向阿明購買而持有
    ，非不可採。基於罪證有疑利於被告之原則，應認被告本案
    持有之槍枝1 支、子彈3 顆、槍管1 枝與前案之槍枝1 支、
    子彈4 顆係於96年間向阿明購買而持有，而以單純一罪、想
    像競合論處（詳如後述）。按槍砲彈藥或刀械之「持有」屬
    行為之繼續，一經持有，犯罪即告成立，但其完結須持續至
    行為終了時為止。又按未經許可持有槍、彈，係侵害社會法
    益之罪，同時持有種類相同之槍、彈，縱令客體有數個（如
    數支同種類槍枝、數發同種類子彈），仍為單純一罪，不生
    想像競合問題（最高法院97年度臺上字第231 號判決參照）
    。是被告於96年間同時持有具有殺傷力之改造手槍2 支（前
    案1 支）、具殺傷力之7 顆（前案4 顆）、槍管1 枝，其後
    雖於98年3 月27日至98年6 月27日入監服刑，然期間槍枝置
    於其使用車輛扶手下方之置物箱下方，需將螺絲鬆開始能取
    出，並無他人知悉，且並無任何事證足稽被告有將槍彈等物
    拋棄任由他人處置，其後再取回持有之情形，應可認為其持
    有之行為仍繼續存在，是其自96年間持有改造手槍、持有子
    彈部分應均僅各成立持有改造手槍、持有子彈之單純一罪。
    又被告係以一持有行為，同時持有改造手槍、子彈及槍管而
    同時觸犯未經許可，持有可發射子彈具有殺傷力之改造手槍
    罪、未經許可持有子彈罪、未經許可持有槍枝之主要零件罪
    ，應依刑法第55條想像競合犯之規定，論以較重之未經許可
    ，持有可發射子彈具有殺傷力之改造手槍罪。是本案持有槍
    枝、子彈部分，與前案之被訴事實顯係實質上一罪，又本案
    持有槍管部分，與前案之被訴事實為法律上一罪，則本案即
    應為前案確定判決效力所及，是同一案件既經前案判決確定
    ，公訴人再行起訴處刑，揆諸首開法律規定，即應諭知免訴
    判決。
四、末按沒收為從刑之一種，依主從不可分原則，應附隨於主刑
    而同時宣告之，除有罪、免刑等判決，於裁判時併宣告外，
    如諭知無罪之判決，既無主刑，從刑亦無所附麗，故案內之
    違禁物，應另依刑法第40條但書由檢察官聲請單獨宣告沒收
    ，此有最高法院78年臺非字第72號判例可資參照。同理，免
    訴判決因屬無主刑之判決，且又非屬免刑判決，從刑亦無所
    附麗，縱案內有違禁物扣案，亦不得於諭知免訴判決之同時
    ，併宣告沒收。查被告本件上揭犯行既經諭知免訴判決，揆
    諸上開說明，扣案之槍枝1 支、子彈3 顆、槍管1 枝，固屬
    違禁物（其中（鑑驗試射而喪失違禁物之性質），惟無從於
    本件免訴判決併宣告沒收銷燬，應由檢察官另依刑法第40條
    第2 項之規定聲請單獨宣告收沒銷燬。
五、依刑事訴訟法第302條第1款判決如主文。
中    華    民    國    99    年    8     月    27    日
                  刑事第四庭  審判長法  官  袁雪華
                                    法  官  張淑華
                                    法  官  林宜靜
以上正本證明與原本無異。
如不服本判決應於收受判決後10日內向本院提出上訴書狀，並應
敘述具體理由。其未敘述上訴理由者，應於上訴期間屆滿後20日
內向本院補提理由書( 均須按他造當事人之人數附繕本) 「切勿
逕送上級法院」。
                                   書記官  王明玉
中    華    民    國    99    年    8     月    27    日

司法院資訊處製作；財團法人民間司法改革基金會備份。
